臺灣高等法院刑事判決　　　　　　　　95年度上訴字第3774號
上　訴　人
即　被　告　甲○○
　　　　　　丙○○
上列上訴人等因被告違反洗錢防制法案件，不服台灣士林地方法
院95年度訴字第135號，中華民國95年5月29日及95年7月27日第
一審判決（起訴案號：台灣士林地方法院檢察署94年度偵字第87
07號、12877號，併辦案號：台灣台北地方法院檢察署95年度偵
字第18930號）提起上訴，本院判決如下：
    主  文
原判決關於甲○○、丙○○部分，撤銷。
甲○○幫助意圖為自己不法之所有，以詐術使人將本人之物交付
，累犯，處有期徒刑捌月。
丙○○連續幫助意圖為自己不法之所有，以詐術使人將本人之物
交付，處有期徒刑捌月。
    事  實
一、甲○○於民國89年間，因違反毒品危害防制條例案件，經台
    灣士林地方法院判處有期徒刑6月；又於90年間，因違反毒
    品危害防制條例案件，經台灣台北地方法院判處有期徒刑8
    月、有期徒刑3月，應執行有期徒刑10月，各罪接續執行，
    於92年7月14日執行完畢；再於93年間，因違反毒品危害防
    制條例案件，經台灣士林地方法院判處有期徒刑10月，於95
    年5月14日執行完畢，仍不知悔悟。
二、甲○○與丙○○均因缺錢花用，見報紙分類廣告，可出售金
    融機構帳戶獲取現金。雖可預見金融帳戶提供他人使用，將
    幫助他人詐欺犯罪，仍不違其本意，以幫助之犯意，將其等
    開戶取得如附表一、二所示之金融機構帳戶之存摺、提款卡
    及密碼，甲○○於不詳時間、地點，將附表一所示之金融機
    構帳戶出售予姓名年籍不詳之成年男子。而丙○○並基於概
    括之犯意，於94年2月間，出售附表二編號二之金融機構帳
    戶與不詳姓名之成年男子，並連續於94年4月間，出售附表
    二編號一、三、四、五、六、七（五、六、七為同一帳戶）
    之金融機構帳戶予不詳姓名之成年男子，共計得款新台幣（
    下同）8,500元。嗣向甲○○、丙○○購得金融機構帳戶之
    存摺、提款卡及密碼之人，意圖為自己不法之所有，向他人
    詐欺財物，匯入甲○○、丙○○之帳戶取得財物，詳如附表
    一、二所示。嗣經如附表一、二所示之被害人報警，因而循
    線查獲。
三、案經台北縣政府警察局淡水分局、台北市政府警察局大同分
    局報請台灣士林地方法院檢察署檢察官偵查起訴，台北市政
    府警察局中山分局、台北縣政府警察局三峽分局報請台灣台
    北地方法院檢察署檢察官及花蓮縣警察局花蓮分局報請台灣
    台北地方法院檢察署檢察官，移請本院併案審理。
    理  由
一、上揭犯罪事實，業據被告甲○○於原審法院審理中、被告丙○○於原審及本院審理中坦承不諱。核與被害人乙○○、戊○○、己○○、丁○○、蕭君、庚○○、程朝山於警詢中所
    指訴之情節相符。並有被告甲○○之上海商業銀行開戶人基
    本資料、客戶交易資料、財團法人聯合徵信中心警示帳戶紀
    錄、被害人乙○○之華南銀行全行通收存款憑條副根；被告
    丙○○之日盛國際銀行、台北郵局、台新國際銀行、台灣銀
    行、華南商業銀行之開戶基本資料、交易明細表在卷可稽。
二、按金融機構接受客戶申請存款帳戶，並無特別之限制條件，
    亦無須費用，任何人均可辦理金融帳戶存摺使用，如無特殊
    理由，實無借用他人存摺之必要。而金融存摺事關存款人個
    人財產權益之保障，攸關個人法律上之責任，其專有性甚高
    ，除非本人或與本人具有信賴關係之至親，並無流通使用之
    可能。縱因特殊情況偶有他人借用，亦必然瞭解原因是否合
    理，此方與經驗法則相符。如自己之金融帳戶落入不明人士
    手中，極易被利用為與財產有關之犯罪工具，此為一般生活
    認知之常識。非有正當理由，出售提供帳戶，收取價金，客
    觀上可預見供為他人資金之存入、提領、轉帳，以隱瞞其流
    程及行為人之真實身分。被告甲○○、丙○○將存摺等物交
    付予與身分不明之人，對於該帳戶將作為不法使用，自有所
    認知。被告甲○○、丙○○罪證明確，犯行洵堪認定，應予
    依法論科。
三、刑法上之幫助犯，係對於犯罪與正犯有共同之認識，而以幫
    助之意思，對於正犯資以助力，而未參與實施犯罪之行為者
    而言（最高法院75年度臺上字第1509號、88年度臺上字第12
    70號判決意旨參照）。被告甲○○、丙○○均係基於幫助之
    意思，出賣自己之帳戶予詐欺之人，以供利用為被害人存款
    轉帳之用，而為詐欺罪構成要件以外之行為。核被告甲○○
    、丙○○所為，均係犯刑法第30條第1項、第339條第1項之
    幫助詐欺罪。被告甲○○有事實欄所載之犯罪科刑及執行紀
    錄，有本院被告全國前案紀錄表附卷可考，其於有期徒刑執
    行完畢後5年內，再犯本案有期徒刑以上之罪，為累犯，應
    依刑法第47條之規定，予以加重其刑，並依法先加後減之。
    另累犯雖於94年2月2日修正公布，95年7月1日施行之刑法第
    47條第1項修正，惟並無有利於被告，依刑法第2條第1項前
    段規定，應適用行為時法。又94年2月2日修正公布，95年7
    月1日施行之刑法，雖將連續犯之規定廢止，然行為時連續
    犯以一罪論或從一重處斷，較修正後數罪併罰，有利於被告
    ，依刑法第2條第1項前段，應適用行為時法。被告丙○○先
    後二次出售帳戶犯行，時間緊接、方法相同、觸犯構成要件
    相同之罪名，顯係基於概括之犯意反覆為之，為連續犯，應
    依刑法第56條之規定論以一罪，並依法加重其刑。又被告甲○○、丙○○均係幫助他人犯罪，均應依刑法第30條第2項
    之規定，按正犯之刑減輕之。被告丙○○將如附表二編號五
    、六、七所示帳戶出售交付予詐欺之人使用部分之犯行，公
    訴人雖漏未起訴，惟該部分與已起訴經論罪科刑之犯罪事實
    間，具有連續犯之裁判上一罪之關係，為起訴效力所及，本
    院自應併予審判。
四、公訴意旨雖認被告甲○○、丙○○所為，係犯洗錢防制法第
    9條第1項洗錢罪嫌之幫助犯。惟按洗錢防制法之制定，旨在
    防止特定重大犯罪不法所得之資金或財產，藉由洗錢行為，
    諸如經由各種金融機關或其他交易管道，轉換成為合法來源
    之資金或財產，切斷資金與當初犯罪行為之關連性，隱匿犯
    罪行為或該資金不法來源或本質，使偵查機關無法藉由資金
    之流向追查犯罪行為人，其所保護之法益為國家對特定重大
    犯罪之追訴及處罰。又洗錢防制法第2條第1款之洗錢行為，
    其構成要件方面必須先有重大犯罪所得財物或財產上利益存
    在，再對之為掩飾或隱匿之行為，始能構成，所謂掩飾或隱
    匿，係指為避免上開訴追、處罰而使其所得財物或利益之來
    源合法化，或改變該財物或利益之本質者而言（最高法院92
    年度台上字第3639號判決意旨參照）。是以，除利用不知情
    之合法管道（如金融機關）為之外，其他使所得財物或利益
    之來源合法化，或改變該財物或利益之本質，以避免追訴處
    罰之掩飾、藏匿犯特定重大犯罪所得財產或利益之行為均屬
    之。若非先有犯罪所得或利益，再加以掩飾或隱匿，而係取
    得犯罪所得或利益之犯罪手段，或未合法化犯罪所得或利益
    之來源，而能一目了然來源之不法性，即非洗錢防制法所規
    範之對象。經查，本件係詐欺之人利用被告甲○○、丙○○
    所出售之帳戶，將詐欺所得之款項直接匯入被告等帳戶，其
    要求被害人將金錢匯入被告等帳戶之行為，為其實施詐欺行
    為之犯罪手段，並非取得財物後，另為掩飾、隱匿其詐欺所
    得之行為，亦非被告等於該詐欺之行為人實施詐欺犯罪取得
    財物後，另由被告等之掩飾、隱匿行為。且偵查機關得藉由
    被害人將款項匯入被告等帳戶等情，知悉資金來源之不法性
    ，並得以追查資金之流向，資金與當初犯罪行為之關連性並
    未被切斷，與「掩飾」、「隱匿」之性質亦有不符，核與洗
    錢防制法第2條規定之洗錢行為構成要件有間。是公訴意旨
    認被告甲○○、丙○○均涉犯洗錢防制法第9條第1項之幫助
    洗錢罪，尚有未洽，惟其基本事實既屬同一，本院自得變更
    起訴法條。
五、原審對被告為有罪科刑之判決，固非無見。惟查：(一)被告甲○○、丙○○二人犯罪樣態完全相同，且被告甲○○僅出售
    一次一個帳戶，詐欺集團利用犯一次詐欺罪，原審認屬常業
    詐欺；而被告丙○○二次出售五個帳戶，詐欺集團利用犯八
    次詐欺犯行，原審認屬普通詐欺；同一案件，竟為相互歧異
    、矛盾之判決，自有未當。(二)被告丙○○第二次出售帳戶之
    時間為94年4月間，詐騙人員亦利於於94年4月間詐欺，原審
    認其出售帳戶時間在95年4月，亦有未合。(三)附表二編號四
    之詐欺金額為8萬元，為被害人乙○○於本院供述在卷（見
    本院95年10月23日筆錄第1頁），原審亦誤為20萬元。(四)被
    告丙○○另有售附表二編號五、六、七之帳戶之幫助詐欺之
    行為，原審不及審理，均有未合，而無可維持。被告甲○○
    具狀上訴，未附理由，亦未到庭陳述，空言爭執不服原判決
    ，核無理由；被告丙○○上訴意旨，表示願與被害人和解，
    請求從輕量刑，惟其始終未與被害人和解，以賠償消弭損害
    ，原判決量刑又無不當，上訴亦無理由。惟原判決既另有可
    議，自應由本院將原判決關於甲○○、丙○○部分撤銷改判
    。爰審酌被告甲○○、丙○○之素行，因貪圖小利，出售帳
    戶供他人詐騙財物，使偵查困難，致詐欺之人無法查獲，危
    害社會治安，及其等犯罪之目的、動機、手段、未賠償被害
    人之損害，惟被告等犯罪後均坦承犯行，態度尚稱良好等一
    切情狀，分別量處如主文第二、三項所示之刑，以資懲儆。
六、被告甲○○經合法傳喚，無正當理由未到庭，爰不待其到庭
    陳，逕行判決。
七、據上論斷，應依刑事訴訟法第369條第1項前段、第364條、
    第371條、第299條第1項前段、第300條，刑法第339條第1項
    、第30條、行為時刑法第56條、第47條，判決如主文。
本案經檢察官吳國南到庭執行職務。
中　　華　　民　　國　　96　　年　　1 　　月　　2 　　日
                  臺灣高等法院刑事第十六庭
                              審判長法  官  葉騰瑞
                                    法  官  吳鴻章
                                    法  官  趙功恆
以上正本證明與原本無異。
檢察官如不服本判決，應於收受送達後十日內向本院提出上訴書
狀，其未敘述上訴之理由者並得於提起上訴後十日內向本院補提
理由書（均須按他造當事人之人數附繕本）。
被告不得上訴。
                                    書記官  孫佩琳
中　　華　　民　　國　　96　　年　　1 　　月　　2 　　日
附錄本案論罪科刑法條全文：
刑法第339條第1項
意圖為自己或第三人不法之所有，以詐術使人將本人或第三人之
物交付者，處五年以下有期徒刑、拘役或科或併科一千元以下罰
金。
附表一：
┌─┬───┬────────┬───────────┐
│編│戶名  │金融機構帳號    │詐騙情節              │
│號│      │                │                      │
├─┼───┼────────┼───────────┤
│一│甲○○│上海商業銀行三重│94年4月18日下午1時45分│
│  │      │分行帳號00000000│許，以電話向乙○○佯稱│
│  │      │000000000號     │：你的小孩幫友人向地下│
│  │      │                │錢莊擔保借錢，惟友人付│
│  │      │                │不出錢來，遂綁架你的小│
│  │      │                │孩，要求支付贖金，不然│
│  │      │                │就對渠小孩不利，致林木│
│  │      │                │山陷於錯誤，依指示將帳│
│  │      │                │戶內10萬元匯至前開帳戶│
│  │      │                │。                    │
└─┴───┴────────┴───────────┘
附表二：
┌─┬───┬────────┬───────────┐
│編│戶名  │銀行帳號        │詐騙情節              │
│號│      │                │                      │
├─┼───┼────────┼───────────┤
│一│丙○○│日盛國際商業銀行│94年4月13日下午3時30分│
│  │      │中壢分行帳號8150│許，以電話向己○○佯稱│
│  │      │0000000000000號 │：係銀行人員，告知信用│
│  │      │                │卡遭冒名盜刷，要求至自│
│  │      │                │動櫃員機查詢，致己○○│
│  │      │                │陷於錯誤，依指示將帳戶│
│  │      │                │內18萬115元匯至前開帳 │
│  │      │                │戶。                  │
├─┼───┼────────┼───────────┤
│二│丙○○│台北圓環郵局帳號│94年4月18日下午1時30分│
│  │      │0000000000000000│許，以電話向戊○○佯稱│
│  │      │1號             │：抽中鉅獎，需繳交律師│
│  │      │                │見證費用為由，要求繳款│
│  │      │                │，致戊○○陷於錯誤，依│
│  │      │                │指示將帳戶內8萬2,000元│
│  │      │                │匯至前開帳戶。        │
├─┼───┼────────┼───────────┤
│三│丙○○│台新國際商業銀行│94年4月22日下午5時許，│
│  │      │板橋分行帳號8120│以電話向丁○○佯稱：綁│
│  │      │0000000000000號 │架了小孩，要求支付贖金│
│  │      │                │，不然就對小孩不利，致│
│  │      │                │丁○○陷於錯誤，依指示│
│  │      │                │將帳戶內5萬元匯至前開 │
│  │      │                │帳戶。                │
├─┼───┼────────┼───────────┤
│四│丙○○│台灣銀行建國分行│94年4月18日下午1時45分│
│  │      │帳號000000000000│許，以電話向乙○○佯稱│
│  │      │號              │：你的小孩幫友人向地下│
│  │      │                │錢莊擔保借錢，惟友人付│
│  │      │                │不出錢來，遂綁架你的小│
│  │      │                │孩，要求支付贖金，不然│
│  │      │                │就對小孩不利。致乙○○│
│  │      │                │陷於錯誤，依指示將帳戶│
│  │      │                │內8萬元匯至前開帳戶。 │
├─┼───┼────────┼───────────┤
│五│丙○○│華南商業銀行三峽│94年3月31日下午5時許，│
│  │      │分行帳號00000000│以電話向蕭君佯稱：國稅│
│  │      │0000000號       │局退稅，至自動櫃員機依│
│  │      │                │指示操作轉帳，致蕭君陷│
│  │      │                │於錯誤，依指示將1萬7,0│
│  │      │                │00元匯至前開帳戶。    │
├─┼───┼────────┼───────────┤
│六│丙○○│華南商業銀行三峽│94年4月1日以編號五之同│
│  │      │分行帳號00000000│一手法，使庚○○陷於錯│
│  │      │0000000號       │誤，依指示將9,792元轉 │
│  │      │                │帳至前開帳戶。        │
├─┼───┼────────┼───────────┤
│七│丙○○│華南商業銀行三峽│94年4月1日以編號五之同│
│  │      │分行帳號00000000│一手法，使程朝山陷於錯│
│  │      │0000000號       │誤，依指示將3萬元轉帳 │
│  │      │                │至前開帳戶。          │
└─┴───┴────────┴───────────┘
